【裁判字號】    99,易,856
【裁判日期】    990723
【裁判案由】    毒品危害防制條例
【裁判全文】
臺灣臺中地方法院刑事判決               99年度易字第856號
公  訴  人  臺灣臺中地方法院檢察署檢察官
被      告  乙○○
上列被告因毒品危害防制條例案件，經檢察官提起公訴（98年度
偵字第25767號），本院判決如下：
    主    文
乙○○無罪。
    理    由
一、公訴意旨略以：被告乙○○前因毒品危害防制條例案件，經
    本院於民國96年10月12日以96年度易字第3053號判處應執行
    有期徒刑4月確定，甫於97年1月21日易科罰金執行完畢，詎
    猶不知悔改，明知第二級毒品甲基安非他命係管制之第二級
    毒品，未經許可不得持有，竟於不詳時間、地點，以不詳方
    式，取得第二級毒品甲基安非他命1包(驗餘淨重0.419公克)
     後非法持有上開第二級毒品甲基安非他命，並藏放於臺中
    市○區○○里○○路394之1號戶籍地(下稱上開戶籍地處所
    )之樓梯接縫處。嗣於98年10月22日1時許，為警持搜索票在
    上開戶籍地處所查獲第二級毒品甲基安非他命1包(驗餘淨重
    0.419公克)、G-PLUS牌行動電話(含0000000000號、0000000
    000號SIM卡2張) 1支，始悉上情。因認被告涉犯毒品危害防
    制條例第11條第2項之持有第二級毒品罪嫌等詞。
二、按犯罪事實應依證據認定之，無證據不得認定犯罪事實，又
    不能證明被告犯罪者，應諭知無罪之判決，刑事訴訟法第
    154條第2項及第301條第1項分別定有明文。次按刑事訴訟法
    上所謂認定犯罪事實之證據，係指足以認定被告確有犯罪行
    為之積極證據而言；如未能發現相當證據或證據不足以證明
    ，自不能以推測或擬制之方法，以為裁判基礎，最高法院29
    年上字第3105號、40年臺上字第86號判例可資參照。又認定
    犯罪事實所憑之證據，雖不以直接證據為限，間接證據亦包
    括在內；然而無論直接或間接證據，其為訴訟上之證明，須
    於通常一般之人均不致有所懷疑，而得確信其為真實之程度
    者，始得據為有罪之認定，倘其證明尚未達到此一程度，而
    有合理之懷疑存在時，致使無從形成有罪之確信，根據罪證
    有疑，利於被告之證據法則，即不得據為不利被告之認定，
    最高法院76年臺上字第4986號號判例參照。又檢察官就被告
    犯罪事實，應負舉證責任，並指出證明之方法，刑事訴訟法
    第161條第1項定有明文，因此，檢察官對於起訴之犯罪事實
    ，應負提出證據及說服之實質舉證責任。倘其所提出之證據
    ，不足為被告有罪之積極證明，或其指出證明之方法，無從
    說服法院以形成被告有罪之心證，基於無罪推定之原則，自
    應為被告無罪判決之諭知，有最高法院92年臺上字第128號
    判例足資參照。
三、按被告以外之人於偵查中向檢察官所為之陳述，除顯有不可
    信之情況者外，得為證據，刑事訴訟法第159條之1第2項定
    有明文。蓋因檢察官與法官同為司法官，且檢察官代表國家
    偵查犯罪，依法有訊問被告、證人及鑑定人之權力，且須對
    被告有利、不利之情形均應注意，況徵諸實務運作，檢察官
    實施刑事偵查程序，亦能恪遵法定程序之要求，不致有違法
    取證情事且可信度極高，此外，依刑事訴訟法第248條第1項
    前段，於偵查中之被告，就證人所為證言本得詰問證人，其
    詰問權已受保障，此外，縱被告於偵查程序中未詰問證人，
    就得為證據之被告以外之人於偵查中向檢察官所為之陳述，
    其詰問權之欠缺，亦非不得於審判中由被告行使以補正，而
    完足為經合法調查之證據（最高法院97年度臺上字第356 號
    判決意旨參照），又刑事訴訟法有關傳聞法則及例外規定（
    第159條至第159條之5），於條文係明文規定得為證據者（
    如第159條之1第1項），或條文已明定原則上有證據能力，
    但當事人不爭執或未抗辯其有例外否定證據能力之情形，即
    無蛇足說明其有證據能力之必要。同法第159條之1第2項規
    定：「被告以外之人於偵查中向檢察官所為之陳述，除顯有
    不可信之情況者外，得為證據。」係明文規定被告以外之人
    於偵查中向檢察官所為之陳述，原則上為法律規定有證據能
    力之傳聞例外，僅於顯有不可信之情況，始例外否定其得為
    證據…，此項未經被告詰問之被告以外之人於偵查中向檢察
    官所為之陳述，依刑事訴訟法第159條第1項、第159條之1第
    2項之規定，除顯有不可信之例外情況外，原則上為「法律
    規定得為證據」之傳聞例外，依其文義解釋及立法理由之說
    明，並無限縮於檢察官在偵查中訊問證人之程序，應已給予
    被告或其辯護人對該證人行使反對詰問權者，始有證據能力
    之可言。為保障被告之反對詰問權，並與現行法對傳聞例外
    所建構之證據容許範圍求其平衡，證人在偵查中雖未經被告
    之詰問，倘被告於審判中已經對該證人當庭及先前之陳述進
    行詰問，即已賦予被告對該證人詰問之機會，則該證人於偵
    查中之陳述即屬完足調查之證據，而得作為判斷之依據(最
    高法院97年度臺上字第405號判決意旨參照)，是被告以外之
    人前於偵查中已具結而為證述，已受真實性及任意性之擔保
    ，故除反對該項供述得具有證據能力之一方，已釋明「顯有
    不可信之情況」之理由外，不宜遽指該證人於偵查中之陳述
    不具證據能力，方符前揭法條之立法意旨。本案證人丁○○
    以被告身分在檢察官偵查中所為之供述，被告乙○○並未提
    及檢察官在偵查時有任何不法取供之情形，是客觀上並無顯
    不可信之情況，且證人丁○○於本院審理時，已基於證人之
    地位經合法具結，並在賦予被告對質詰問機會之情形下為證
    述，故上開證人丁○○於偵查中之陳述內容，已屬完足證查
    之證據，自具有證據能力。
四、公訴人認被告乙○○涉有持有第二級毒品罪嫌，無非係以在
    上開戶籍地處搜索查獲扣案之第二級毒品甲基安非他命1包
    (驗餘淨重0.419公克)，及證人丁○○所使用之門號0000000
    000號行動電話、被告所使用之門號0000000000號行動電話
    對話之通訊監察譯文，以及現場查獲照片4張、秤重及初步
    鑑定照片2張、行政院衛生署草屯療養院98年10月29日草療
    鑑字第0981000186號鑑定書為主要論據，惟訊據被告堅詞否
    認有何持有第二級毒品甲基安非他命之行為，並辯稱：查獲
    扣案之第二級毒品甲基安非他命1包不是伊的，伊住在臺中
    縣太平市○○路379號1弄8號好幾年了之詞。經查﹕
(一)、扣案之透明結晶1包經送鑑定，結果為「檢體外觀：透明
      結晶。送驗數量：0.420公克。驗餘數量：0.419公克。結
      果判定：檢出甲基安非他命。」有行政院衛生署草屯療養
      院鑑定書98年10月27日草療鑑字第0981000186號鑑驗書1
      份在卷可證，是扣案之透明結晶1包確為毒品危害防制條
      例所定之第二級毒品甲基安非他命，應堪認定。
(二)、本案扣案之第二級毒品甲基安非他命1包(驗餘淨重0.419
      公克) 係在上開戶籍地處所樓梯接縫處搜索扣得之事實，
      業經承辦警員即證人江振堅到庭具結證述明確(見本院卷
      頁30反)，並有臺中市警察局刑事警察大隊搜索扣押筆錄1
      份及現場搜索毒品照片4張在卷可佐，故應堪信為真實，
      是被告空言辯述：警員搜索到扣案第二級毒品甲基安非他
      命1包的處所非常髒亂，何以會在該處起獲毒品，伊覺得
      奇怪之詞，核非有據，且證人乙○○在本院審理時具結證
      述：警察在搜索時並未叫伊過去看，伊覺得有可能是警察
      將甲基安非他命毒品帶去栽贓的之詞，要屬證人主觀臆測
      之詞，無足作為認定之依據，亦無憑以採信之情形，附此
      敘明。而本案依被告供述：伊大弟丙○○住在上開戶籍地
      處所，他以前有施用海洛因，目前正接受美沙酮治療，另
      二弟丁○○目前在賣水果，有時候與伊住在太平，有時住
      在上開戶籍地處所，因為他的小孩都住在上開戶籍地處所
      ，所以有時他會至該處與小孩同住之情(見本院卷頁16)，
      及證人丙○○在本院審理時具結證述：上開戶籍地處所之
      財神宮係由乙○○管理，所以乙○○會回來該處看看或處
      理事情，伊多年前有施用甲基安非他命及海洛因之情(見
      本院卷頁52反至53) ，及證人丁○○在本院審理時具結證
      稱：警方帶伊與乙○○至上開戶籍地搜索時，該處2樓是
      丙○○與伊的2個小孩睡在該處之情(見本院卷頁55) ，應
      認被告、證人丙○○、丁○○均有出入及使用上開戶籍地
      處所，並證人丙○○、丁○○均有居住於上開戶籍地處所
      等事實，應堪認定，先予敘明。
(三)、又證人江振堅於本院審理中固具結證述：因監察丁○○與
      乙○○之行動電話通訊內容，有相當懷疑其2人有談到毒
      品，且以酒為代稱，亦有講述到數量及金額，故懷疑酒就
      是指毒品甲基安非他命，且購毒者指證丁○○販毒，業經
      檢察官起訴在案，故認定乙○○為丁○○之上手，應有持
      有一定毒品的量，且被告設籍在上開戶籍地處所，並經常
      出入該處，所以伊認定查獲扣案之甲基安非他命1包是乙○○所有等語(見本院卷頁30反、32)，並有海巡署臺中查
      緝隊電信監察譯文表1份在卷可按，而關於98年9月29日13
      時9分32秒證人丁○○之行動電話門號0000000000號與被
      告之行動電話門號0000000000號之通譯監察譯文：「A(指
      丁○○)：阿義有在那裡嗎？，B(指被告)：沒有，怎樣？
      A：我要問他有沒有酒。B：有阿。A：不然我們都沒有酒
      了。B(被告)：不然你就打另外一支，我再跟你講。A：你
      打過來」，有提及「酒」之事，及關於98年9月29日13時1
      1分33秒之上開證人丁○○之行動電話門號與被告之行動
      電話門號之通譯監察譯文：「A(指丁○○)：你說怎樣。B
      (指被告)：你要多少阿？A：看一個多少啊。B：好啦。」
      及同年月日13時13分5秒之通訊監察譯文：「A(指丁○○
      )：喂。B(指被告)：6千。A：半個喔。B：半個6千啊。A
      ：沒比較軟喔..好啦，叫他下來啊」等有提到數量及「半
      個6千」之價錢之事部分，證人丁○○於檢察官偵查中先
      係供述：伊忘了「1個多少」、「半個6千」是何意，是朋
      友要伊問的，後來也沒有結果等語(見臺灣臺中地方法院
      檢察署98年度偵字第25767號卷頁11)，嗣於於本院審理中
      具結改證述：應該是朋友要買酒，半個是半打，應該是半
      打洋酒，但是哪一種洋酒伊不知道，1個是1箱，沒有比較
      軟的意思是指價格比較便宜的之詞(見本院卷頁56)，且與
      本案被告在本院審理時所供述：伊忘記「1個」、「半個
      」是什麼意思，伊是不知道丁○○是否在問伊宮裡面所使
      用之檀香、柱香之價格，1袋檀香粉是50斤，但價格不一
      定，半個是半袋檀香，25斤，但是價格不一定，「比較軟
      」是指價格問題之詞(見本院卷頁59)並非相符，容認被告
      與證人丁○○間有從事代號「酒」之物品的不法交易之事
      ，惟縱認上開關於「酒」係指第二級毒品甲基安非他命毒
      品，然承上(二)所述，查獲扣得上開第二級毒品甲基安非
      他命1包(驗餘淨重0.419公克)之戶籍地處所，乃被告、證
      人丙○○、丁○○均有出入及使用，且證人丙○○、丁○○亦均有居住於該處之情形，又證人丁○○因涉嫌販賣第
      一級毒品海洛因及第二級毒品甲基安非他命等罪嫌，經檢
      察官提起公訴，現由本院以99年度訴字第723號毒品危害
      防制條例案件審理中，此經本院依職權調閱該件刑事案件
      查詢無訛，亦僅能懷疑使用上開戶籍地處所之被告、證人
      丁○○有持有上開扣案之第二級毒品甲基安非他命之可能
      ，惟並無積極證據足資證明上開第二級毒品甲基安非他命
      1包(驗餘淨重0.419公克)確係被告所持有，是本諸罪疑惟
      輕之法則，自難謂依本案現存之事証已適合認定被告確有
      違犯持有第二級毒品甲基安非他命之犯行。
五、綜上所述，本案尚乏積極證據足資證明被告確有持有第二級
    毒品甲基安非他命之犯行，且未達通常一般之人均不致於有
    所懷疑，而得確信其為真實之程度，揆諸前揭條文及判例意
    旨，尚難僅憑推測或擬制之方法，即遽為被告有罪之論斷。
    此外，本院復查無其他積極證據足資認定被告有何公訴人所
    指之持有第二級毒品犯行，被告之犯罪既屬不能證明，揆諸
    首揭規定及判例意旨，應諭知被告無罪之判決。
據上論斷，應依刑事訴訟法第301條第1項，判決如主文。
本案經檢察官甲○○到庭執行職務。
中    華    民    國    99    年    7     月    23    日
                  刑事第三庭    法  官  楊曉惠
上正本證明與原本無異。
如不服本判決，應於收送達後10日內向本院提出上訴書狀(應敘
述具體理由並附繕本)。
上訴書狀如未敘述理由，應於上訴期間屆滿後二十日內補提理由
書於本院。
                                書記官  謝明倫
中    華    民    國    99    年    7     月    23    日

司法院資訊處製作；財團法人民間司法改革基金會備份。
